臺灣高等法院臺中分院刑事判決　　　　　　 　　 九十一年度上更(一)字第二○四號
　　上　訴　人
　　即　被　告　乙○○
　　指定辯護人　本院公設辯護人　丙○○
右上訴人因違反毒品危害防制條例案件，不服臺灣南投地方法院中華民國九十年十二
月十七日第一審判決（民國九十年度訴字第二九六號，起訴案號：臺灣南投地方法院
檢察署民國八十九年度偵字第三六八七號），提起上訴，判決後，經最高法院第一次
發回更審，本院判決如左：
　　主      文
原判決撤銷。
乙○○連續販賣第一級毒品，處有期徒刑柒年捌月。
扣案之塑膠分裝袋捌拾柒個，沒收；販賣第一級毒品所得之新台幣仟元沒收，如全
部或一部不能沒收，以其財產抵償之。
    事  　　實
一、乙○○基於意圖營利之概括犯意，自民國（下同）八十八年九月間某日起至八十
    九年二月十六日二十一時許止，由鄧世杰以公用電話撥打乙○○之行動電話（門
    號不詳）聯絡之方式，在其位於南投縣草屯鎮○○路一○三號之住處，以新台幣
    （下同）五百元之價格，連續二次販賣第一級毒品海洛因（數量不詳）予鄧世杰
    二次，販賣所得一千元（以每次交易價額五百元、交易次數二次計算）。復自八
    十九年八月初起至同月三十日止，由甲○○分別以戊○○之行動電話及自八十九
    年八月二十三日後以其不知情友人籃子傑之行動電話（門號000000000
    0號）撥打乙○○行動電話（門號0000000000號）等方式聯絡，在其
    上開住處，以五百元之價格，連續販賣第一級毒品海洛因（數量不詳）予甲○○
    四次，販賣所得二千元（以每次交易價額五百元、交易次數四次計算）。嗣經甲○○、鄧世杰分別因施用毒品案件，先後為警查獲並供出毒品來源，為警於八十
    九年九月五日持搜索票在乙○○上開住處查獲，並當場扣乙○○供販賣第一級毒
    品所用之塑膠分裝袋八十七個及非供其販賣之海洛因一包（淨重○‧○一公克、
    包裝重○‧二三公克）及其供施用毒品所用之注射針筒二支，而得知上情。
二、案經南投縣警察局中興分局報告臺灣南投地方法院檢察署檢察官偵查起訴。
　　理      由
一、訊據上訴人即被告乙○○雖否認右開犯行，辯稱略以：伊與鄧世杰、甲○○固均
    相識，但與鄧世杰不熟，互無過節，不知何故鄧世杰會誣陷其販毒；甲○○部分
    ，則因曾帶其向綽號「阿旺」者購買一級毒品，其後再度要求而被其拒絕，因而
    懷恨誣攀，至於被警查扣之一級毒品一包，非其所有，不知警察人員從何處拿出
    來栽贓，分裝袋則供自己吸食二級毒品安非他命之用等語。經查：
１、右揭被告販賣海洛因予乙○○之事實，業據證人鄧世杰於警訊及八十九年十月三
    十一日、九十年六月十九日偵查中證稱：伊自八十八年九月間起向乙○○購買海
    洛因，均先以公用電話撥打乙○○手機（門號不記得）聯絡，再直接前往乙○○
    住處交易，每次交易金額為五百元不等，但不清楚購得毒品數量為何，最後一次
    於八十九年二月十六日晚間，以五百元之代價購買海洛因一小包，尚未吸食即在
    乙○○住處附近為警查獲，前後交易次數十次左右，而伊之所以找乙○○購買海
    洛因係乙○○有門路等語（詳見臺灣南投地方法院檢察署八十九年度偵字第三六
    八七號卷第五十一頁背面至第五十二頁背面、第一二五頁背至第一二六頁），而
    被告乙○○亦於本院前審調查時供稱：「鄧世杰曾經找過我，問我有無一級毒品
    ，我說我朋友有，我與他不熟，他要買毒品，他拿錢給我，我沒收，後來我又還
    他。（問：這種狀況有幾次？）有一、二次。（問：這種狀況均是鄧世杰自己去
    找你？或是與別人一起找你？）他一人去找我，因他吸食一級毒品，毒癮發作難
    過去找我。‧‧‧我曾有帶甲○○去向『阿旺』購買一級毒品三次左右」等語（
    詳見本院前審審理卷第四十九頁），足證鄧世杰證稱乙○○有門路，而向乙○○
    購買海洛因一節為可採。況證人甲○○亦於偵查中指稱：「（問：有聽說他『指
    鄧世杰』向乙○○買過毒品？）有，在去年，在親子遊藝場二樓，聽他說過，他
    向洪某（指被告乙○○）買毒品，結果他還報警抓他」等語（同上偵卷第三六八
    七號卷第一四○頁背面至第一四一頁），復有扣案之塑膠分裝袋八十七個扣案可
    佐，被告洪明旭確有販賣毒品海洛因予鄧世杰至明。雖被告乙○○辯稱：扣案之
    塑膠分裝袋八十七個係供自己吸食二級毒品安非他命之用等語，惟被告乙○○於
    偵查中卻供稱：「空袋不是（我的），是家裡的」等語（詳偵查卷第六十六頁）
    ，其上開所辯前後不一，且果係供自己施用毒品之用，購買毒品之際即有分裝袋
    ，被告乙○○應無再自行準備上開多達八十七個分裝袋之必要，被告乙○○上開
  所辯，顯不足採。雖鄧世杰指稱向被告乙○○購買毒品之時間，次數，以每次購
    買之價額，固略有出入，或無法明確陳述，然此無非限於記憶所致，應可理解，
    因不影響被告販賣之基本事實，在被告僅坦承鄧世杰因毒癮發作，有二次拿錢給
    伊買第一級毒品海洛因之況下，本院僅能認定明確之被告洪明旭二次販賣第一級
    毒品海洛因予鄧世杰之事實。而其販賣之時間及方式依世杰各次證述應為為自民
    國八十八年九月間某日起至八十九年二月十六日二十一時許止，由鄧世杰以公用
    電話撥打其行動電話（門號不詳）聯絡之方式，在其位於南投縣草屯鎮○○路一
    ○三號之住處，以新台幣（下同）五百元之價格，連續販賣第一級毒品海洛因（
    數量不詳）予鄧世杰二次，販賣所得一千元（以每次交易價額五百元、交易次數
    二次計算）。鄧世杰嗣雖於本院調查時否認有向被告乙○○購買第一級毒品海洛
    因，惟鄧世杰於警、偵訊即明確指稱向被告乙○○購毒品，且於本院前審九十一
    年二月八日再度證稱先後向被告乙○○購買一級毒品十次左右，並稱每次都是自
    己主動向被告乙○○購買供己吸食，非出於被告之推銷（見本院前審審理卷第四
    十八頁），參諸上開甲○○之證述以及被告乙○○自承鄧世杰有交錢給伊請伊買
    毒品海洛因等情，並扣得乙○○所有之塑膠袋八十七只，被告鄧世杰嗣於本院所
    證應係事後遺迴護之詞，毫無足採。被告乙○○右揭販賣毒品海洛因予鄧世杰之
    事實，至堪認定。
２、右揭被告乙○○販賣第一級毒品海洛因予甲○○之事實，業據甲○○於警訊及八
    十九年十月三十一日、九十年六月二十八日偵查及原審九十年九月二十日調查中
    證稱：伊自八十八年八月初某日起至同月三十日止，先後向乙○○購買海洛因四
    次，並曾向籃子傑借用行動電話（門號0000000000號）撥打乙○○之
    行動電話（門號0000000000號）聯絡，再至乙○○住處交錢取貨，交
    易金額為五百元不等，並有台灣大哥大股份有限公司行動電話（門號00000
    00000號、用戶為陳如玫即被告同居女友）自八十九年八月二十九日起至同
    年九月一日止之通聯記錄、和訊電信股份有限公司行動電話用戶年籍資料單（門
    號0000000000號、用戶為籃子傑）各一份在卷可稽（同上偵查卷第十
    七頁、第一○一頁），復有扣案塑膠分裝袋八十七個扣案可佐，且證人丁○○於
    本院更一審調查時，更證稱：「甲○○二人在警訊時，是他們主動提供乙○○販
    毒，我們才向檢察官聲請到乙○○住處搜索，我與他沒有任何恩怨關係」等語（
    詳見本院更二審卷第七十八頁），而戊○○於偵查中亦證稱：「我沒買過，是我
    載甲○○去向他（指乙○○）買的」、「我的（手機）是0000000000
    號，用沒多久，之前是0000000號」、「（問：向乙○○買過幾次毒品？
    ）我沒有買過毒品，是我載甲○○去向他買的」、「只有載甲○○向乙○○買過
    二次」、「（是否今年八月？）是，一天去二次，一次五百、一次一千元，一次
    早上九時、十時，一次下午約五點多，當時他叫我載他到碧峰國小門口」、「（
    問：『李』閔祥有打電話與乙○○聯絡？）有，好像用我的手機」等語（詳臺灣
    南投地方法院檢察署八十九年度偵字第三六八七號卷第九十頁背面、第九十一頁
    ），且於原審法院仍證稱：伊於警訊及偵訊所證均實在等語（詳見原審審理卷第
    九十二頁背面），參諸甲○○證稱：『並曾向』籃子傑借用行動電話（門號00
    00000000號）撥打乙○○之行動電話（門號0000000000號）
    聯絡，再至乙○○住處交錢取貨，交易金額為五百元不等等語及戊○○證稱甲○○亦曾向其借用電話撥打予乙○○等語，足證本件甲○○並非全部利用籃子傑之
    行動電話與洪明旭購買毒品海洛因，從而籃子傑之行動電話（門號000000
    0000號），雖於八十九年八月二十三日申請，亦無礙於本件甲○○確有自八
    十九年八月初即向被告乙○○購買第一級毒品之認定，附予敘明。雖證人甲○○
    於本院前審再度作證時，改稱未曾直接向被告購買毒品，而係被告帶其向被告朋
    友綽號「阿旺」者購買云云，被告乙○○亦當庭附合其說，供稱：因「阿旺」與
    甲○○不熟，不敢逕自與甲○○交易，而伊又不想轉交毒品介入買賣，因此才帶
    甲○○去向「阿旺」者購買等情，但查甲○○於本院更一審調查時再度證稱：「
    當時戒治時，被告有請求要我幫他解套，證人丁○○先生所述，沒錯。（問：對
    電話申請時間有何意見『指籃子傑行動電話：門號0000000000號』？
    ），日期我忘記，但我確實有向他『指被告』買」（詳本院更一審卷第八十頁）
    ，是被告於本院前審之翻異前詞之證述，顯非可採。另甲○○對於向被告乙○○
    購買毒品之時間，次數，以每次購買之價額，固略有出入，或無法明確陳述，此
    無非限於記憶所致，亦可理解，因不影響被告販賣之基本事實，在被告亦拒不坦
    陳，此外又無其他途逕，可資調查，本院基於罪疑從輕，有利被告原則，認定確
    定之購買次數及時間、地點為自八十九年八月初起至同月三十日止，由甲○○分
    別以戊○○之電話及自八十九年八月二十三日後以其不知情友人籃子傑之行動電
    話（門號0000000000號）撥打乙○○行動電話（門號0000000
    000號）等方式聯絡，在其上開住處，以五百元之價格，連續販賣第一級毒品
    海洛因（數量不詳）予甲○○四次，販賣所得二千元（以每次交易價額五百元、
    交易次數四次計算）。另證人陳如玫係被告之同居女友，且育有一子，已據被告
    供承在卷，二人關係密切，利害與共，陳如玫於原審所為：甲○○曾表示要修理
    乙○○，並未提及要買毒品等語（詳見原審卷第八十二頁背面），為乙○○於原
    審同日調查時仍供稱：「我與他不熟，與他在一起只有一、二次，都在一起吸毒
    品」等語（見審卷第八十三頁），按甲○○供稱毒品係直接與被告乙○○直接連
    繫購買，並未與陳如玫連繫，自無從以陳如玫證稱甲○○於其所接聽之電話中未
    言及購買毒品海洛因，即認定被告乙○○從未與甲○○以電話連絡買賣第一級毒
    品海洛因事宜，且如乙○○所言其既已甲○○有怨隙，何以仍供稱與甲○○一起
    施用第一級毒品，且與甲○○不熟，均與常理有違，是本件顯無從執證人陳如玫
    之上開證述為有利於被告乙○○之認定，附予敘明。又被告乙○○於原審請求傳
    喚陳進忠、洪建霆作證甲○○是否有挾怨報復，如前所述，本院認並無傳訊必要
    ，均附此敘明。本件事證已臻明確，被告乙○○確曾出售第一級毒品海洛因給甲○○洵堪認定，應予依法論科。
３、被告乙○○另辯稱：本件扣得之海洛因一包（淨重○‧○一公克、包裝重○‧二
    三公克）部分，業經臺灣南投地方法院刑事簡易庭於九十年十一月二十九日以臺
    灣南投地方法院九十年度投刑簡字第四九四號判決被告「施用第二級毒品，處有
    期徒刑肆月，如易科罰金，以佰元折算壹日；又持有第一級毒品，處有期徒刑
    參月，如易科罰金，以佰元折算壹日，扣案之第一級毒品海洛因壹袋（淨重零
    點零壹公克、包裝重零點貳公克）沒收銷燬之；應執行有期徒刑陸月，如易科
    罰金，以佰元折算壹日，扣案之第一級毒品海洛因壹袋（淨重零點零壹公克、
    包裝重零點貳公克）沒收銷燬之。」確定，有該案判決及臺灣高等法院被告全
    國前案紀錄表各一份在卷可稽，上開臺灣南投地方法院刑事簡易庭於九十年十一
    月二十九日以臺灣南投地方法院九十年度投刑簡字第四九四號判決與本部分被告
    所涉販賣第一級毒品犯行部分，有裁判上一罪關係，本部分被告所涉販賣第一級
    毒品犯嫌，即不得再予重覆審判。惟查上開臺灣南投地方法院刑事簡易庭於九十
    年十一月二十九日以臺灣南投地方法院九十年度投刑簡字第四九四號判決，係就
    被告施用第一級毒品及持有第一級毒品之行為為審判，核與本件被告所犯販賣第
    一級毒品犯行，並無何裁判上一罪關係，且扣案之海洛因一包（淨重○‧○一公
    克、包裝重○‧二三公克）部分，依被告於本件自始至終均辯稱：並非供其販賣
    之毒品等語，亦經上開臺灣南投地方法院刑事簡易庭認定明確，是被告辯稱：上
    開臺灣南投地方法院刑事簡易庭於九十年十一月二十九日以臺灣南投地方法院九
    十年度投刑簡字第四九四號判決與本部分被告所涉販賣第一級毒品犯行部分，有
    裁判上一罪關係，本部分被告所涉販賣第一級毒品犯嫌，即不得再予重覆審判云
    云，即有誤會，附予敘明。
二、按我國查緝海洛因及安非他命之施用或販賣，一向執法甚嚴，對於販賣海洛因者
    ，尤科以重度刑責，且海洛因量微價高，販賣者率有暴利可圖，茍非意圖販賣營
    利，一般人焉有可能甘冒重度刑責而販賣海洛因，又販賣毒品海洛因者，非可公
    然為之，亦無公定之價格，不論任何包裝，均可任意分裝增減分量，而每次買賣
    之價量，亦可能隨時依雙方間之關係深淺、資力、需求量及對行情之認知、來源
    是否充裕、查緝是否嚴緊，購買者被查獲時供述購買對象之可能性風險之評估等
    ，因而異其標準，並機動調整，非可一概而論，販賣之利得除經坦承犯行或價量
    俱臻明確外，委難察得實情，販賣之人從價差或量差中牟利方式雖異，其意圖營
    利之非法販賣行為則一。本件被告於警訊、偵查及審理中均否認販賣犯行，且證
    人鄧世杰、甲○○亦均證稱：渠等不知被告販入毒品之成本等語，致無法查得販
    賣之實際利得為何，惟被告與購買者鄧世杰、甲○○均非至親，當無可能屢屢甘
    冒重典而依購入價格轉售而毫無利得，是其有營利之意圖，要無疑義。
三、查毒品危害防制條例業於八十七年五月二十日公布，於同年月二十二日生效，而
    海洛因，係屬毒品危害防制條例第二條第二項第一款所規定之第一級毒品，故核
    被告乙○○上開販賣海洛因之行為，係犯毒品危害防制條例第四條第一項之販賣
    第一級毒品罪。其非法持有海洛因之低度行為，應為販賣之高度行為所吸收，不
    另論罪。又被告先後多次販賣海洛因之犯行，時間緊接，方法相同，顯係基於概
    括犯意反覆為之，所犯係構成要件相同之罪，為連續犯，應依刑法第五十六條規
    定以一罪論，且因本罪之本刑為死刑或無期徒刑，故不得加重其刑。又被告尚非
    以販賣毒品為業，且所販賣之數量亦非龐大，所得僅三千元，對社會治安及國民
    健康之危害尚非重大，倘處以死刑或無期徒刑，尚嫌過重，其犯罪在客觀上足以
    引起一般人之同情，情節尚堪憫恕，爰依刑法第五十九條之規定，酌量減輕其刑
    。原審論處被告罪刑，固非無見，惟被告犯罪次數，未明確認定記載，而以「約
    十次」「約四次」方式認定，又將被告同居女友誤載為配偶，均不無可議，且籃
    子傑之行動電話（門號0000000000號）係於八十九年八月二十三日始
    申請，而甲○○係分別以戊○○之電話及自八十九年八月二十三日後始以其不知
    情友人籃子傑之行動電話（門號0000000000號）撥打乙○○行動電話
    （門號0000000000號）等方式聯絡購買第一級毒品海洛因，原審判決
    認甲○○八十九年八月初即以籃子傑尚未申請之行動電話（門號0000000
    000號）撥打乙○○之電話，認定事實顯有違誤。被告上訴意旨，仍執陳詞，
    否認犯罪，雖無理由，惟原判決既有上開可議之處，自應由本院予以撤銷改判。
    爰審酌被告有妨害兵役、施用毒品等犯罪紀錄（參見卷附臺灣南投地方法院檢察
    署刑案資料查註紀錄表及臺灣高等法院被告全國前案紀錄表），其素行不良，猶
    不知警惕自持，販賣第一級毒品海洛因助長施用毒品成癮之惡習，戕害國人身心
    健康，並有危害社會安全之虞，且其犯後否認犯行之態度等一切情狀，量處如主
    文第二項所示之刑。又扣案之海洛因一包（淨重○‧○一公克、包裝重○‧二三
    公克），係第一級毒品，本應依毒品危害防制條例第十八條第一項前段之規定沒
    收銷燬，惟上開扣案之海洛因一包業經臺灣南投地方法院刑事簡易庭於九十年十
    一月二十九日以臺灣南投地方法院九十年度投刑簡字第四九四號判決被告「施用
    第二級毒品，處有期徒刑肆月，如易科罰金，以佰元折算壹日；又持有第一級
    毒品，處有期徒刑參月，如易科罰金，以佰元折算壹日，扣案之第一級毒品海
    洛因壹袋（淨重零點零壹公克、包裝重零點貳公克）沒收銷燬之；應執行有期
    徒刑陸月，如易科罰金，以佰元折算壹日，扣案之第一級毒品海洛因壹袋（淨
    重零點零壹公克、包裝重零點貳公克）沒收銷燬之。」確定，並送臺灣南投地
    方法院檢察署執行，有該案判決及臺灣高等法院被告全國前案紀錄表各一份在卷
    可稽，爰不予重覆宣告沒收銷燬。而扣案之塑膠分裝袋八十七個，為被告所有且
    顯係供其預備販賣所用業如上述，應依刑法第三十八條第一項第二款之規定，併
    予宣告沒收。至扣案之注射針筒二支雖被告供承：為其所有且係供其施用毒品所
    用之物等語無誤（原審卷第一二○頁背面參照），然不能證明係供其販賣毒品所
    用之物，爰不另為沒收之諭知，附此敘明。末查，被告販賣海洛因所得共計三千
    元，併依毒品危害防制條例第十九條第一項之規定宣告沒收之，如全部或一部不
    能沒收時，以其財產抵償之。
四、據上論斷，應依刑事訴訟法第三百六十九條第一項前段、第三百六十四條、第二
    百九十九條第一項前段，毒品危害防制條例第四條第一項、第十九條第一項，刑
    法第十一條前段、第五十六條、第五十九條、第三十八條第一項第二款，判決如
    主文。
本案經檢察官己○○到庭執行職務。
中      華  民      國　    九十一     年    十一     月    十四　　日
                                臺灣高等法院臺中分院刑事第三庭
                                      審判長法  官　陳　朱  貴
                                      　　　法　官　劉　連　星
                                      　　　法　官  胡　忠　文
右正本證明與原本無異。
如不服本判決應於收受送達後十日內向本院提出上訴書狀，其未敘述上訴之理由者並
得於提起上訴後十日內向本院補提理由書（均須按他造當事人之人數附繕本）。
　　　　　　　　　　　　　　　　　　　　　　書記官  許  美  惠
中      華      民      國　    九十一     年    十一     月    十五　　日
【附錄本案論罪科刑法條全文】
毒品危害防制條例第四條第一項：
製造、運輸、販賣第一級毒品者，處死刑或無期徒刑，處無期徒刑者，得併科新臺幣
一千萬元以下罰金。
毒品危害防制條例第四條第二項：
製造、運輸、販賣第二級毒品者，處無期徒刑或七年以上有期徒刑，得併科新臺幣七
百萬元以下罰金。
。
                                                                    　　Ｒ
